【裁判字號】    98,交抗,2317
【裁判日期】    980929
【裁判案由】    違反道路交通管理處罰條例
【裁判全文】
臺灣高等法院交通事件裁定            98年度交抗字第2308號
                                    98年度交抗字第2317號
抗  告  人
即受處分人  甲○○
上列抗告人因違反道路交通管理處罰條例案件，不服臺灣台北地
方法院，中華民國98年8月31日所為裁定（98年度交聲字第2429
號、98年度交聲字第2430號），提起抗告，本院裁定如下：
    主  文
抗告駁回。
    理  由
一、抗告意旨略以：抗告人甲○○家中經濟困難，將車子於97年
    4月抵押借款15萬元，以維持生計，目前以佛像零售買賣為
    生，每星期都要往返台北、台中、高雄送貨，現因本案吊扣
    車牌3個月，當舖現要求歸還抵押借款15萬元，抗告人現無
    力償還，謀生工具又將被查扣，造成生活及經濟，可否暫不
    吊扣車牌，使抗告人有更生的機會云云。
二、原處分意旨略以：受處分人甲○○駕駛其所有車號2922-QU
    號自用小客車，於民國98年6月13日02時37分許，以時速166
    公里之速度超速行經國道三號南下30公里處速限時速90公里
    之路段，經停放於該處警車所設置之車裝雷達測速儀器測得
    超速，後經內政部警政署國道公路警察局第九警察隊員警現
    場攔停，以受處分人有「限速90公里、經測時速166公里、
    超速76公里、60公里以上未滿80公里」、「駕駛人行車速度
    超過規定之最高時速60公里以上（處車主）」之違規行為為
    由，分別依違反道路交通管理處罰條例第43條第1項第2款、
    第43條第4項及第63條之規定逕行舉發，受處分人對於上開
    處罰不服，提出申訴，經原處分機關即交通部公路總局臺北
    區監理所調查結果，仍認受處分人確有上開違規行為，乃依
    道路交通管理處罰條例第43條第1項第2款、第4項、第63條
    （原處分書漏載第1項第3款）、第24條（原處分書漏載第1
    項第3款）、處理細則第41條、第43條、第44條第1項及第67
    條暨基準表等規定，於98年8月4日分別以北監自裁字第裁
    40-Z9B004428、40-Z9B004429號裁決書裁處受處分人罰鍰新
    台幣8,000元整、記違規點數3點、施以道路交通安全講習及
    吊扣汽車牌照3個月。
三、異議意旨略以：異議人即受處分人家有急事始超速行駛，但
    其實際時速只有135公里，並非時速166公里，受處分人須負
    擔家中生計，希能撤回吊扣汽車牌照三個月之裁決云云。
四、按「汽車駕駛人，駕駛汽車有行車速度，超過規定之最高時
    速60公里以上之情形者，處新臺幣（下同）6,000元以上24,
    000元以下罰鍰，並當場禁止其駕駛。」、「汽車駕駛人有
    第1項第1款、第2款或前項行為者，並吊扣該汽車牌照3個月
    ；經受吊扣牌照之汽車再次提供為違反第1項第1款或前項行
    為者，沒入該汽車。」、「汽車駕駛人違反第1項、第3項規
    定者，應接受道路交通安全講習」，此道路交通管理處罰條
    例第43條第1項第2款、第4項、第5項前段定有明文。又「汽
    車駕駛人第43條情形者，除依原條款處罰鍰外，並記違規點
    數3點」、「汽車駕駛人，有第43條規定之情形者，應接受
    道路交通安全講習」，同條例第63條第1項第3款、第24條第
    1項第3款亦分別定有明文。
五、經查：
  (一)抗告人即受處分人於98年6月13日2時37分許，駕駛其所有車
    號2922-QU號自用小客車，以時速166公里即超過規定之最高
    時速60公里以上未滿80公里之速度於國道三號南下30公里處
    行駛，經內政部警政署國道公路警察局第九警察隊員警予以
    逕行攔停舉發，後經原處分機關以受處分人之違規事實明確
    ，乃依道路交通管理處罰條例第43條第1項第2款、第4項、
    第63條第1項第3款、第24條、處理細則第41條、第43條、第
    44條第1項及第67條暨基準表等規定，於98年8月4日以北監
    自裁字第裁40-Z9B004428、40-Z9B004429號裁決書裁罰受處
    分人罰鍰8000元整、記違規點數3點及吊扣汽車牌照3個月並
    施以道路交通安全講習等情，為受處分人所不否認，並有交
    通部公路總局台北區監理所98年8月5日北監自字第09860238
    38號函暨北監自裁字第裁40-Z9B004428、40-Z9B0000000號
    裁決書影本2件、內政部警政署國道公路警察局第九警察隊
    98年8月3日公警九交字第0980904988號函所附取締當時全程
    錄音光碟及光碟譯文在卷可稽（見原審卷第10至12頁、第9
    頁、第13至17頁），故受處分人於上開時地駕駛前揭自用小
    客車行經前開限速時速90公里路段，確有以時速166公里超
    速76公里之違規行為。
  (二)本件使用之車裝雷達測速儀序號：3485（非照相式），該儀
    器業經經濟部標準檢驗局於97年7月11日（原審誤植為98年7
    月11日）檢定合格，其準確性毋庸置疑，並經內政部警政署
    國道公路警察局第九警察隊於上開時段以車裝雷達測速儀測
    得（鎖定）超速數率時，係該車行駛而來，執勤員警依儀器
    所得之數據依法當場攔檢舉發，此有內政部警政署國道公路
    警察局第九警察隊98年7月1日公警九交字第0980971406號函
    在卷可稽（見原審卷第3頁），再酌以舉發員警於本案現場
    攔庭取締之光碟譯文所示，受處分人固曾表示「我是知道有
    超速，但是我真的不知道，…，我那時候看時速表大概130
    …」等語，然經舉發員警當場告知其經測得時速為166公里
    ，超速76公里，並請受處分人檢視測速儀器，並告知受處分
    人需開立兩張罰單，並由監理站裁罰，無法確定罰多少錢，
    是否會扣車牌要問監理單位等情，有查獲當時錄音光碟譯文
    在卷可按（見原審卷第13至第17頁），是受處分人以員警之
    告知處理方式與事後接獲裁決書之內容不同云云異議，自屬
    無據。是受處分人上揭違規事實，堪以認定。
  (三)至於抗告人以如吊扣汽車牌照將會影想其生計云云，惟按駕
    駛人駕駛汽車，應遵守道路交通標誌、標線、號誌之指示，
    並服從執行交通勤務之警察或依法令執行指揮交通及交通稽
    查任務人員之指揮，道路交通安全規則第90條定有明文。顯
    見汽車駕駛人駕駛汽車於道路上行駛，本有依照速限標誌之
    指示，而以在最高速限內之行車速度行駛之注意義務，準此
    ，抗告人既領有汽車駕駛執照，並親自參與道路交通運作，
    自有隨時注意，並遵守相關道路時速限制與管制措施之義務
    ，尚不因其個人因素致有違規行為而為警取締時，而異其法
    律評價，或得以藉詞予以免罰。抗告人所辯，仍無礙於抗告
    人違規事實之認定。
六、綜上所述，受處分人於上開時地駕駛前揭自用小客車行經前
    開限速時速90公里路段，確有以時速166公里超速76公里即
    駕駛車輛行車速度，超過規定之最高時速60公里以上未滿80
    公里之違規行為，原處分機關依道路交通管理處罰條例第43
    條第1項第2款、第4項、第63條（原處分出漏載第1項第3款
    ）、第24條（原處分書漏載第1項第3款）、處理細則第41條
    、第43條、第44條第1項及第67條暨基準表之規定，裁處受
    處分人罰鍰8千元、記違規點數3點、吊扣汽車牌照3個月及
    並應接受道路交通安全講習，於法並無違誤。受處分人以需
    以自用小客車送貨以維持生計，請求撤銷吊扣汽車牌照云云
    ，殊不足採。從而，原審認為抗告人之二件聲明異議均無理
    由，裁定駁回異議，經核原審裁定認事用法並無不合，抗告
    意旨猶以前詞指摘原審裁定不當，為無理由，應皆予以駁回
    。
據上論斷，應依道路交通案件處理辦法第26條，刑事訴訟法第41
2條，裁定如主文。
中    華    民    國    98    年     9    月    29    日
                  刑事第十七庭  審判長法  官  趙功恆
                                      法  官  陳憲裕
                                      法  官  黃雅芬
以上正本證明與原本無異。
不得再抗告。
                                      書記官  鄭雅云
中    華    民    國    98    年    9     月    29    日


司法院資訊處製作；財團法人民間司法改革基金會備份。
